臺灣嘉義地方法院刑事裁定　　　　　　　94年度聲判字第15號
聲　請　人　乙○○
即告 訴 人
告訴代理人　黃進祥律師
被　　　告　丁○○
　　　　　　甲○○
　　　　　　丙○○
上列聲請人因被告等詐欺案件，不服臺灣高等法院臺南分院檢察
署檢察長民國九十四年八月三日九十四年度上聲議字第五二七號
駁回再議之處分（原不起訴處分案號：臺灣嘉義地方法院檢察署
九十四年度調偵字第一一五號），聲請交付審判，本院裁定如下
：
    主  文
聲請駁回。
    理  由
一、聲請人原告訴意旨略以：被告丁○○係偉盛營造有限公司（
    址設臺中市南屯區○○○路三二四號九樓之一，下稱偉盛公
    司）負責人，於民國（下同）九十一年二月八日與國立基隆
    高中（址設基隆市○○路二○號，下稱基隆高中）簽立採購
    工程契約，承包基隆高中體育館新建工程，工程總價計新臺
    幣（下同）八千二百一十萬元，由被告甲○○負責工地監工
    。承包後，偉盛公司自同年三月八日開工，迄同年八月二十
    八日止之實際工程進度僅為百分之六，其進度嚴重落後，被
    告丁○○、甲○○明知無法於契約約定日期完工，竟意圖自
    己不法所有，由被告甲○○於同年十二月下旬某日間，在上
    開工地向告訴人乙○○佯稱該項工程已完成百分之三十五，
    且先前僅請領二百多萬元，告訴人只要再拿出三百萬元現金
    即可承接所有工程，且校方也將於九十二年一月十日先行發
    放一百七十萬四千五百八十二元之工程款，告訴人不疑有他
    即同意承接上開工程。詎被告丁○○早已將偉盛公司存摺質
    押予案外人雷金興，且於九十二年一月六日基隆高中撥款後
    ，翌日即以電話語音轉帳方式轉出一百三十五萬六千元，告
    訴人遂於同年一月三日先行支付五百萬元之現金予雷金興贖
    回前開存摺，同年一月九日又交付現金一百萬元予被告甲○○，同時開立總金額二千多萬元支票數紙予下包商作為支付
    貨款之用，嗣於同年一月十三日因無法以現金支付鋼鐵材料
    費五百萬元，被告甲○○即找來被告丙○○佯稱承接鋼構部
    份之工程，由被告丙○○支付告訴人前已開出支票，告訴人
    交出偉盛公司存摺由其保管，至同年二月六日，前開工程進
    度嚴重落後，基隆高中依上述契約第三○條規定終止契約，
    結算總價後，偉盛公司可領之價金為二千零四十九萬六千六
    百二十四元，扣除先前已支領款項及保固金，基隆高中共匯
    款一千三百五十七萬三千元入偉盛公司帳戶，該款項均遭被
    告甲○○、丙○○提領，因認被告丁○○、甲○○、丙○○
    共同涉有刑法第三百三十九條第一項詐欺取財罪嫌。
二、臺灣嘉義地方法院檢察署檢察官偵查結果略以：
(一)、告訴人乙○○自承承接該項工程前確曾親至基隆高中工地看
    過現場，工程有逾期之事在其進場前，基隆高中之總務主任
    及被告丁○○都有告知，另告訴人亦自承被告丁○○從其加
    入時即退出，被告丙○○的部分是其付不出錢時，承被告甲○○所邀而加入，是被告丁○○、甲○○辯稱告訴人事前已
    評估才同意承接該項工程應屬事實，況被告丙○○係事後加
    入，被告三人當無施用詐術使告訴人承接該項工程。
(二)、被告丁○○確於九十二年一月十五日將基隆高中體育館新建
    工程中「鋼架工程製作安裝及鍍鋅鋼承板」分包予嘉建營造
    有限公司（代表人為被告丙○○），並設定質權二千零六十
    五萬二千六百六十七元，有分包質權設定契約書及九十二年
    度北院民公晉字第○○○○一八號公證書原本影本各一份在
    卷可參，是被告丁○○所辯該工程係轉包予被告丙○○，且
    於轉包前有權領取工程款一百七十一萬元一情並非虛捏。
(三)、再查，偉盛公司存摺、印章確係告訴人乙○○以總計五百萬
    元支票三紙向案外人雷金興取回，有證人雷金興、張指溫之
    證述及協議書一紙附卷可稽，另告訴人自陳同意將偉盛公司
    存摺及印章交予被告丙○○保管，與被告丙○○、甲○○二
    人係合夥關係，且其自九十二年一月底起其開出去的支票就
    由被告丙○○支付。況被告丙○○確實為告訴人支付十二張
    支票，款項總計至少六百四十六萬六千七百十七元，有告訴
    人九十三年七月二日筆錄、告訴人提出之帳單明細一紙及被
    告林明晉提出之匯款回條八紙、華僑銀行存款存入憑條二紙
    、合作金庫銀行支票存款送款簿一紙附卷足憑，故被告丙○○於基隆高中匯入結算工程款後，先行取回已支出款項一千
    三百五十七萬三千元，另交付被告甲○○二百三十八萬元，
    被告甲○○除支付案外人蔡初昇一百零九萬元，餘款用以支
    付工資及小包工程款，皆屬正常之工程款運用，難認係意圖
    為自己不法之所有。且告訴人與被告甲○○、丙○○既為合
    夥關係，事先又約定由被告丙○○取回支出部分，剩餘款項
    再支付告訴人開出之支票，告訴人當無因此陷於錯誤之可言
    。
(四)、末查，本案工程總價高達八千二百一十萬元，告訴人又非年
    輕、缺乏經驗、初入工程界之人，竟如此天真僅以三百萬元
    預算欲承接如此浩大工程，告訴人因資金不足週轉不靈，致
    基隆高中解約，告訴人應早有預見，實難認被告三人有何施
    用詐術之不法。至被告等三人與告訴人間就資金支出所生紛
    爭核係民事糾紛，宜由告訴人循民事訴訟程序解決，此外，
    復查無何積極證據足認被告等三人涉有何詐欺之犯行，應認
    渠等犯罪嫌疑不足。
(五)、聲請人不服，聲請再議，經臺灣高等法院臺南分院檢察署檢
    察長審核結果，仍認為原檢察官偵查結果認被告罪嫌不足，
    而為不起訴處分核無不合。
三、聲請人交付審判之意旨略以：
(一)、「基隆高中體育館新建工程」係於九十一年由被告丁○○、
     甲○○所承攬，於九十一年三月八日開工，迄同年八月二
    十八日止之實際工程進度僅為百分之六，其進度嚴重落後，
    該工程已處於隨時可解約之危險地位，被告丁○○、甲○○
    未將此嚴重落後進度據實告知聲請人，並向聲請人佯稱該項
    工程已完成百分之三十至三十五之進度，且告知校方會再發
    放一百七十萬元及四百八十萬元等情，使告訴人陷於錯誤而
    同意承接上開工程，被告丁○○、甲○○當有共同施用詐術
    之情甚明。
(二)、又上開一百七十餘萬元之工程款由校方核撥下來後，卻由被
    告丁○○以電話語音轉帳方式轉出，若被告丁○○有權領取
    上開工程款，何以被告甲○○當初邀聲請人加入承接工程時
    ，佯稱即可領取上開款項，是若無被告丁○○、甲○○佯稱
    上情，故意以不實之資訊告知聲請人，使聲請人陷於錯誤而
    承接上開工程，則被告丁○○如何能順利領款及解決債務問
    題。
(三)、而被告丙○○係由被告甲○○邀請提供本案之資金，被告丙○○於九十二年一月十三日以支付聲請人前已開出支票為由
    ，要聲請人交出偉盛公司存摺由其保管，事後結算工程款，
    基隆高中共匯款一千三百五十七萬三千元入偉盛公司帳戶，
    該款項均遭被告甲○○、丙○○提領朋分，致聲請人無法支
    付相關廠商之票款而遭催討；是被告丙○○未支付任何成本
    ，卻可領取相關工程款，若非被告三人事先精密計畫詐騙聲
    請人承接上開工程，過程中再由被告丙○○出面先清償聲請
    人部分之工程欠款，用來騙取聲請人所保管之偉盛公司存摺
    ，以便將來領取結算工程款後朋分花用，則為何最後之結果
    僅聲請人一人承擔債務，而所有工程款均由被告丁○○、甲○○、丙○○三人領取花用，故被告等三人顯有共謀詐欺聲
    請人甚明。
四、按告訴人不服上級法院檢察署檢察長或檢察總長認再議為無
    理由而駁回之處分者，得於接受處分書後十日內委任律師提
    出理由狀，向該管第一審法院聲請交付審判。法院認為交付
    審判之聲請不合法或無理由者，應駁回之，刑事訴訟法第二
    百五十八條之一、第二百五十八條之三第二項前段，分別定
    有明文。另按犯罪事實應依證據認定之，無證據不得認定犯
    罪事實；又犯罪嫌疑不足者，應為不起訴之處分，刑事訴訟
    法第一百五十四條第二項、第二百五十二條第十款分別定有
    明文；次按事實之認定，應憑證據，如未能發現相當證據，
    或證據不足以證明，自不能以推測或擬制之方法，以為裁判
    基礎；又認定不利於被告之事實，須依積極證據，苟積極證
    據不足為不利於被告事實之認定時，即應為有利於被告之認
    定，更不必有何有利之證據；且告訴人之告訴，係以使被告
    受刑事訴追為目的，是其陳述是否與真實相符，仍應調查其
    他證據以資審認，均有最高法院四十年臺上字第八六號、三
    十年上字第八一六號、五十二年度臺上字第一三○○號判例
    可資參照。次按刑法第三百三十九條第一項詐欺取財罪之成
    立，須行為人主觀上有為自己或第三人不法所有之意圖，客
    觀上係以詐術使人將本人或第三人之物交付為構成要件。而
    所謂以詐術使人交付財物，必須行為人確有施用詐術，被詐
    欺人因其詐術陷於錯誤，而交付財物之因果連鎖。若其並未
    施用詐術，或所用方法不能認為詐術，或不致使人陷於錯誤
    ，即不構成該罪，亦有最高法院四十六年台上字第二六○號
    判例亦可參照。經查：
(一)、本件聲請人於九十一年十二月底欲承接上開工程前，確曾與
    被告丁○○至基隆高中工地看過現場，且工程有逾期之乙情
    ，在其進場承接前，基隆高中之總務主任及被告丁○○都有
    告知；而其在加入後即九十二年一月份，均以開立支票之方
    式支付工程款，總共約開立二千多萬元；嗣後因無法支付上
    述所開立之支票款項，被告甲○○始邀被告丙○○加入；聲
    請人即與被告甲○○、丙○○明共同合夥上開工程等事實，
    業據聲請人於偵查中自承無訛（九十三年度發查他字第十二
    號卷第九頁、九十二年度發查字第七四八號卷第七三頁、第
    九五頁）。是以上開工程既經聲請人親自現場評估，且工程
    進度及所需資金乃屬客觀可查之事實，就上開工程進度究於
    聲請人欲承接時已達何階段、尚需多少資金始得完工等情，
    皆為聲請人可事先查知之事項，而被告丙○○既係因聲請人
    無法支付前揭工程款項，始由被告甲○○邀請加入合夥承接
    上開工程等情觀之，自難認被告丁○○、甲○○、丙○○有
    何共同施用詐術使聲請人承接該項工程之事實甚明。
(二)、又被告丁○○確於九十二年一月十五日將基隆高中體育館新
    建工程中「鋼架工程製作安裝及鍍鋅鋼承板」分包予嘉建營
    造有限公司（代表人為王仁甫）、代理人為被告丙○○，並
    設定質權二千零六十五萬二千六百六十七元，有分包質權設
    定契約書及九十二年度北院民公晉字第○○○○一八號公證
    書原本影本各一份在卷可參，則被告丁○○於該工程轉包前
    之九十二年一月七日，仍有權領取上開工程款一百七十一萬
    元乙節，堪可認定，是被告丁○○於領取上開工程款時既仍
    係上開工程合約之承包人，就渠領取該等工程款項而言，亦
    難認係對聲請人施用詐術之行為，要無疑義。
(三)、而聲請人與被告丙○○、甲○○三人係基於合夥關係共同承
    接上開工程，且聲請人自九十二年一月底起所開立之支票，
    即均由被告丙○○支付，款項總計至少六百四十六萬六千七
    百十七元，且偉盛公司存摺及印章亦係告訴人同意交予被告
    丙○○保管，並約定取得工程款後，由被告丙○○先取回渠
    支出部分，剩餘款項再支付告訴人開出之支票，而被告丙○○於取得基隆高中匯入之結算工程款後，先行取回已支出款
    項一千三百五十七萬三千元，另交付被告甲○○二百三十八
    萬元，被告甲○○則用以支付案外人蔡初昇一百零九萬元，
    餘款用以支付工資及小包工程款等事實，業據告訴人於偵查
    供承明確（見九十三年度發查他字第十二號卷第七至八頁）
    ，復有告訴人提出之帳單明細一紙及被告丙○○提出之匯款
    回條八紙、華僑銀行存款存入憑條二紙、合作金庫銀行支票
    存款送款簿一紙附卷足憑。據此，堪認被告丙○○於基隆高
    中匯入結算工程款後，先行取回上開已支出之款項，再交付
    交付被告甲○○前述金額以為上述之支出，均屬聲請人與被
    告甲○○、丙○○合夥關係間就款項運用之事宜，且經其等
    事先約定款項支付之先後，聲請人當無因此陷於錯誤之可言
    。從而，被告三人於主觀上既難認為有詐欺故意，客觀上亦
    無施用詐術之行為，所為顯與詐欺罪之構成要件不符。至上
    開工程款項事後未依約用於支付聲請人因上開工程所開出之
    支票剩餘票款，乃屬合夥關係之民事糾紛，與本案之關鍵在
    於被告三人於聲請人承接工程時當時是否共同施行詐術及是
    否具有詐欺之犯意尚無關連，附此敘明。
五、綜上所述，經本院詳查全卷，尚未發現有何證明被告三人具
    有詐欺犯行之積極事證，偵查機關認被告三人犯罪嫌疑不足
    ，於法尚無違誤。故本案原查明之事實及證據尚不足以跨越
    提起公訴之門檻，聲請人請求將本件交付審判開始進行審理
    程序，依法自屬無據，應予駁回。
六、依刑事訴訟法第二百五十八條之三第二項前段裁定如主文。
中　　華　　民　　國　　94　　年　　9 　　月　　26　　日
              刑事第一庭  審判長法  官  許進國
                                法  官  張道周
                                法  官  游悅晨
上列正本證明與原本無異。
本件不得抗告。
中　　華　　民　　國　　94　　年　　9 　　月　　26　　日
                                書記官  陳慶時
